【裁判字號】    97,簡上,85
【裁判日期】    970421
【裁判案由】    家庭暴力防治法
【裁判全文】
臺灣臺北地方法院刑事判決              97年度簡上字第85號
公  訴  人  臺灣臺北地方法院檢察署檢察官
上  訴  人
即  被  告  甲○○
選任辯護人  郭學廉律師
上列上訴人因違反家庭暴力防治法案件，不服本院97年度簡字第
250 號，民國97年2 月15日第一審簡易判決（聲請簡易處刑案號
：96年度偵字第18045 號），提起上訴，本院合議庭判決如下：
    主  文
上訴駁回。
    事  實
一、緣甲○○原係乙○○之夫（惟已於民國97年2 月20日判決離
    婚），二人間具家庭暴力防治法第3 條第1 款所定之家庭成
    員關係。甲○○明知臺灣臺北地方法院業於96年8 月2 日以
    96年度家護字第376 號民事通常保護令，裁定令其應在民國
    96年8 月3 日以前遷出臺北市○○區○○路109 巷23弄6號1
    樓住所，並應遠離前開住所至少50公尺，有效期間為12個月
    ，且該通常保護令已於96年8 月8 日送達於甲○○、同時並
    經臺北市政府警察局文山第一分局執行完畢。詎甲○○竟基
    於違反上開保護令之犯意，於前開執行完畢後迄乙○○搬出
    前，仍繼續以前開住所為住處，每隔數日即返家居住，未為
    遠離，違反前揭民事通常保護令遷出住所、並遠離住所至少
    50公尺之裁定。
二、案經被害人乙○○訴請臺北市政府警察局文山第一分局報告
    臺灣臺北地方法院檢察署檢察官偵查後，聲請簡易判決處刑
    。
    理  由
一、訊據被告甲○○對原與被害人乙○○係夫妻關係，而於前揭
    夫妻關係存續期間，業經本院96年度家護字第376 號民事通
    常保護令，裁定內容係令其應在96年8 月3 日以前遷出臺北
    市○○區○○路109 巷23弄6 號1 樓住所，並應遠離前開住
    所至少50公尺，有效期間為12個月，惟於收受前開裁定後，
    仍居住於前揭住所內，未為遷出、亦未遠離等事實，固於本
    院調查、審理時均坦承不諱，惟仍矢口否認有何違反民事通
    常保護令之犯行，辯稱：伊收受保護令裁定時間業已超過保
    護令裁定應命遷出之時間，保護令根本無法生效，況被害人
    乙○○並未居住該處，且該命遷出之住居所為伊購有，應不
    需遠離、或遷出云云，經查：
  (一)被告與被害人乙○○為夫妻關係存續期間，業經本院以96年
    度家護字第376 號民事通常保護令，裁定令被告應在96年8
    月3 日前遷出臺北市○○區○○路109 巷23弄6 號1 樓住所
    ，並應遠離前開住所至少50公尺，有效期間為12個月，且被
    告已於96年8 月8 日下午9 時許，經臺北市政府警察局文山
    第一分局員警交付前開裁定乙節，業經被告坦承不諱，核與
    告訴人指述情節相合，且有前開民事通常保護令、臺北市政
    府警察局文山第一分局保護令執行紀錄表等在卷可稽；又被
    告於收受前開裁定後，迄今並未搬離前揭住所乙節，並經被
    告於本院坦認不諱（見本院97年3 月24日筆錄）、更於警訊
    中供稱：從收受保護令後均未離開該處，雖知悉不得進入該
    處，但因擔心家中均為女子，無人照料，故留下照顧等語（
    見偵查卷第8 、9 頁）、再於偵查中自承：96年9 月3 日凌
    晨確實有進入家中等語（見偵查卷第21頁），並經證人即告
    訴人乙○○於警訊證述歷歷（見偵查卷第5 、6 頁，依據刑
    事訴訟法第159 條之5 第1 項具有證據能力）；本件執行前
    開保護令員警於96年8 月8 日送達被告前開民事保護令後，
    即同時執行該民事保護令、命被告遷出，被告亦知悉應為搬
    遷、而另於「相對人現住地欄」留他處地址即「臺北市○○
    區○○街17巷12號3 樓」為居處，並經員警於執行情形欄註
    記「依規定執行」乙節，有臺北市政府警察局文山第一分局
    保護令執行紀錄表執行情形欄、在卷可稽，是被告顯已經執
    行搬遷後，仍無視保護令再持鑰匙開門進入居住。則被告明
    知已有民事通常保護令命遷出原住所、並至少遠離住所50公
    尺之裁定，仍未遷出、遠離，而違反民事通常保護令之事實
    ，堪以認定。
  (二)被告雖辯稱：收受民事通常保護令時已逾該保護令命應遷出
    之日期，且被害人又已不居住該處，何需搬遷、遠離云云。
    然：
    1.本院96年8 月2 日96年度家護字第376 號裁定內容雖就被
      告應遷出住所時間載為「96年8 月3 日以前」，然其係因
      家庭暴力防治法第18條明定民事通常保護令應於24小時內
      送達當事人，則該保護令明定於「裁定後24小時內」之遷
      出期限、並附加遠離住所至少50公尺之意旨即係：命送達
      保護令員警於送達保護令之同時、執行遷出住所之內容，
      其後被聲請人（即被告）亦應遠離該住處，以確保被害人
      之居住安寧，被害人於居處不再有與被聲請人同處一室之
      危險，而基於前開確定裁定具確定力、執行力之前提下，
      被告即應遵守該民事保護令之「遷出住所」、「遠離住所
      」內容，並不因逾此搬遷期限、或該居處為何人所有，而
      有所異。且縱被聲請人（即被告）收受該民事保護令於「
      96 年8月3 日」期限後，就該民事保護令倘有任何效力之
      質疑，自應循合法之救濟程序於期限內向上級法院為抗告
      、或再審，待經上級審撤銷前開保護令後始屬無效，並非
      放任被聲請人自行選擇無需遵守，辯護人為被告辯稱：前
      開裁定收受日在期限後，故裁定不生效力云云，顯就民事
      裁定之確定力、執行力有所誤認。
    2.另被害人乙○○自收受前開民事通常保護令後迄96年9 月
      3 日報警處理後，迫於無奈方自行搬離他居乙節，業經證
      人乙○○於偵查中證述明確（見偵查卷第29頁）；且證人
      乙○○於96年9 月3 日警訊中所留之居住地仍為「臺北市
      文山區○○路109 巷23弄6 號1 樓」等情，亦有該日警訊
      筆錄在卷可佐；另被告亦於本院審理時自承：乙○○亦於
      該住所來來去去，返家之際即會偶遇乙○○等語（見本院
      97 年4月7 日筆錄第4 頁），是被告亦明知告訴人乙○○
      偶有居住前開「臺北市○○區○○路109 巷23弄6 號1 樓
      」住處；則被告辯稱：被害人乙○○並未居住該處，故不
      需搬遷云云，顯為臨訟矯飾之詞，實無可信。
    3.至被害人乙○○雖已於偵查中證稱：「（問：你現住何處
      ？）我逃出家暫住我朋友家，未帶小孩出來，我9 月3 日
      報案後有再回家，他當日交保後回家又拿刀對我」（見偵
      查卷第29頁），是可認迄本件案發後被害人乙○○已未居
      住於前開本院96年度家護字第376 號民事保護令命被告遷
      出、遠離之「臺北市○○區○○路109 巷23弄6 號1 樓」
      住所，惟此為前開民事保護令是否因情勢變更有另聲請撤
      銷、變更之必要考量，而與前開有效存續之民事保護令未
      為撤銷、變更前被告違反該保護令之事實認定無涉，附此
      敘明。
    4.故被告前開所辯，顯不足採。
  (三)綜上所述，本件事證明確，被告辯稱不足採信，犯行洵堪認
    定，應予依法論科。
二、核被告所為係犯家庭暴力防治法第61條第3 款、第4 款違反
    法院依同法第14條第1 項第3 款、第4 款之罪。又被告雖於
    一行為中違反上開裁定所禁止之數款行為，然法院依家庭暴
    力防治法所核發之保護令，該保護令內之數款規定，僅分別
    為不同之違反保護令行為態樣，被告以一犯意為一違反保護
    令之行為，應屬單純一罪，仍只以一違反保護令罪論處。
三、原審以被告違反家庭暴力防治法事證明確，適用刑事訴訟法
    第449 條第1 項前段、第3 項、第454 條第2 項，家庭暴力
    防治法第61條第3 款、第4 款，刑法第11條前段、第41條第
    1 項前段，逕以簡易判決處拘役40日，如易科罰金，以新臺
    幣1 千元折算1 日，審酌被告迄審理終結時仍未能幡然悔悟
    、漠視法院核發之民事通常保護令裁定，以及其係因與配偶
    之感情問題尚未理性解決及思念子女方為犯罪動機，並參犯
    罪目的、犯罪時所受之刺激、犯罪之手段、犯人之生活狀況
    、品行、智識程度、犯人與被害人平日之關係、犯罪所生之
    危險或損害、犯罪後之態度等一切情狀，其認事用法於法並
    無不合，量刑亦屬妥適。被告上訴意旨以：伊收受保護令裁
    定時間業已超過保護令裁定應命遷出之時間，且該命遷出之
    住居所為伊購得、所有，保護令根本無法生效，況被害人乙
    ○○並未居住該處，亦不需遠離、或遷出云云，指摘原判決
    不當，為無理由，已如前述，應予駁回。
據上論斷，應依刑事訴訟法第455 條之1 第1 項、第3 項、第
368 條，判決如主文。
本案經檢察官李嘉明到庭執行職務
中    華    民    國    97    年    4     月    21    日
                  刑事第四庭審判長法  官  劉慧芬
                                  法  官  黎惠萍
                                  法  官  郭惠玲
不得上訴。
上正本證明與原本無異。
                                  書記官  鄭雅文
中    華    民    國    97    年    4     月    22    日
附錄本案論罪科刑法條
家庭暴力防治法第61條
違反法院依第14條第1 項、第16條第3 項所為之下列裁定者，為
本法所稱違反保護令罪，處3 年以下有期徒刑、拘役或科或併科
新臺幣10萬元以下罰金：
一、禁止實施家庭暴力。
二、禁止騷擾、接觸、跟蹤、通話、通信或其他非必要之聯絡行
    為。
三、遷出住居所。
四、遠離住居所、工作場所、學校或其他特定場所。
五、完成加害人處遇計畫。


司法院資訊處製作；財團法人民間司法改革基金會備份。
